【裁判字號】    96,訴,3854
【裁判日期】    970908
【裁判案由】    毒品危害防制條例
【裁判全文】
臺灣高雄地方法院刑事判決              96年度訴字第3854號
公  訴  人  臺灣高雄地方法院檢察署檢察官
被      告  乙○○
上列被告因毒品危害防制條例案件，經檢察官提起公訴（96年度
毒偵字第7255號），嗣因被告就被訴事實為有罪之陳述，本院經
聽取當事人之意見後，改依簡式審判程序進行，判決如下：
    主  文
乙○○施用第一級毒品，處有期徒刑拾月。
    事  實
一、乙○○前因施用毒品案件，經台灣高雄地方法院檢察署檢察
    官起訴並戒治，戒治部分經本院以90年度毒聲字第7056號裁
    定令入戒治處所施以強制戒治，嗣經本院以91年度毒聲字第
    1695號裁定停止戒治，所餘戒治期間付保護管束，於91年11
    月21日保護管束期滿視為強制戒治執行完畢，起訴部分經本
    院以92年度訴字第400 號分別判處有期徒刑10月、6 月，並
    定應執行刑有期徒刑1 年2 月確定（尚未執行完畢）；復因
    施用毒品案件，經台灣地方法院檢察署檢察官起訴並戒治，
    戒治部分於93年1 月9 日因法律修正報結，起訴部分經本院
    以92年度訴字第308 號分別判處有期徒刑8 月、5 月，並定
    應執行刑有期徒刑1 年確定（尚未執行完畢）。詎猶不知戒
    除毒癮，於前開強制戒治執行完畢後5 年內，再施用毒品案
    件，經起訴、判決確定後，基於施用第一級毒品海洛因之犯
    意，於96年7 月19日下午14時8 分許採尿回溯24小時內之某
    時（不含公權力拘束期間），在高雄市○○區○○路68號11
    樓住處，以注射之方式施用海洛因1 次，嗣於上開時間受通
    知至高雄地方法院檢察署觀護人室定期報到採尿，檢驗結果
    呈現嗎啡陽性反應，始悉上情。
二、案經高雄地方法院檢察署觀護人室簽請臺灣高雄地方法院檢
    察署檢察官偵查起訴。
    理  由
一、本件被告乙○○所犯係死刑、無期徒刑、最輕本刑為3 年以
    上有期徒刑以外之罪，其於本院準備程序中就被訴事實為有
    罪之陳述，經告知被告簡式審判程序之旨，並聽取檢察官及
    被告之意見後，本院裁定進行簡式審判程序審理，合先敘明
    。
二、被告於上揭時、地，施用海洛因之事實，業據其於本院審理
    時供承明確，又其為警查獲時所採尿液，經送請臺灣檢驗科
    技股份有限公司檢驗結果，呈施用海洛因後代謝而出之嗎啡
    陽性反應，有該公司96年8 月2 日濫用藥物尿液檢驗報告及
    臺灣高雄地方法院檢察署受保護管束人尿液檢體監管紀錄表
    各1 份在卷可稽。足認被告上開自白，核與事實相符，堪以
    採信。又毒品危害防制條例第20條、第23條將施用毒品之刑
    事處遇程序，區分為「初犯」及「5 年內再犯」、「5 年後
    再犯」。依其立法理由之說明：「初犯」，經觀察、勒戒或
    強制戒治後，應為不起訴處分或不付審理之裁定；經觀察、
    勒戒或強制戒治執行完畢釋放後，「5 年內再犯」者，因其
    再犯率甚高，原實施之觀察、勒戒及強制戒治既已無法收其
    實效，爰依法追訴或裁定交付審理。至於經觀察、勒戒或強
    制戒治執行完畢釋放後，「5 年後再犯」者，前所實施之觀
    察、勒戒或強制戒治已足以遮斷其施用毒品之毒癮，為期自
    新及協助其斷除毒癮，仍適用「初犯」規定，先經觀察、勒
    戒或強制戒治之程序。從而依修正後之規定，僅限於「初犯
    」及「5 年後再犯」2 種情形，始應先經觀察、勒戒或強制
    戒治程序。倘被告於5 年內已再犯，經依法追訴處罰，縱其
    第3 次（或第3 次以上）再度施用毒品之時間，在初犯經觀
    察、勒戒或強制戒治執行完畢釋放5 年以後，已不合於「5
    年後再犯」之規定，且因已於「5 年內再犯」，顯見其再犯
    率甚高，原實施觀察、勒戒或強制戒治，已無法收其實效，
    即應依該條例第10條處罰（最高法院95年5 月9 日第7 次刑
    事庭會議決議參照）。查被告前因施用毒品案件，經本院以
    90年度毒聲字第7056號裁定令入戒治處所施以強制戒治，於
    91年11月21日強制戒治執行完畢，復又施用毒品案件，經本
    院以92年度訴字第308 號分別判處有期徒刑8 月、5 月，並
    定應執行刑有期徒刑1 年確定，有臺灣高等法院被告前案紀
    錄表1 份在卷可按。是被告係於受強制戒治執行完畢後，5
    年內再犯施用毒品之罪，且經依法追訴處罰，從而，本件事
    證明確，被告犯行足堪認定，應依法論科。
三、查海洛因係毒品危害防制條例第2 條第2 項第1 款所定之第
    一級毒品。核被告所為，係犯毒品危害防制條例第10條第1
    項之施用第一級毒品罪。其施用第一級毒品海洛因前持有海
    洛因之低度行為，應為施用之高度行為所吸收，不另論罪。
    爰審酌被告於前經強制戒治執行完畢後，仍未能徹底戒絕毒
    品，已多次因施用毒品遭起訴判刑，仍再犯本件施用毒品罪
    ，顯見其自制力不足，無法擺脫毒品，未能體悟施用毒品對
    自己、家人造成之傷害及社會之負擔，惟念所犯施用毒品罪
    乃屬戕害自身身心健康行為，尚未對他人造成實害，其行為
    本身對社會所造成之危害並非直接，反社會性之程度應屬較
    低，且其犯後已坦認犯行，量處如主文所示之刑。
據上論斷，應依刑事訴訟法第273 條之1 第1 項、第299 條第1
項前段，毒品危害防制條例第10條第1 項，判決如主文。
本案經檢察官甲○○到庭執行職務。
中    華    民    國    97    年    9    月     8     日
                      刑事第十六庭    法  官  文昌
以上正本證明與原本無異。
如不服本判決，應於收受本判決後10日內向本院提出上訴書狀，
其未敘述上訴理由者，並得於提起上訴後10日內向本院補提理由
書狀（均須按他造當事人之人數附繕本）「切勿逕送上級法院」
。
中    華    民    國    97    年    9    月     8     日
                                      書記官  吳良美
附錄本件判決論罪科刑法條：
毒品危害防制條例第10條
施用第一級毒品者，處 6 月以上 5 年以下有期徒刑。
施用第二級毒品者，處 3 年以下有期徒刑。


司法院資訊處製作；財團法人民間司法改革基金會備份。
